臺灣高雄地方法院刑事判決           100年度審易字第1593號
公  訴  人  臺灣高雄地方法院檢察署檢察官
被      告  蔡正雄
上列被告因竊盜案件，經檢察官提起公訴（100年度偵字第12907
號），被告就被訴事實為有罪之陳述，經本院告知簡式審判程式
之旨，並聽取被告與公訴人之意見後，本院裁定進行簡式審判程
序，判決如下：
    主  文
蔡正雄犯竊盜未遂罪，累犯，處有期徒刑陸月，如易科罰金，以
新臺幣壹仟元折算壹日。
    事  實
一、蔡正雄前於民國96年間因詐欺案件，經本院以96年度簡上字
    第1097號判處有期徒刑5月確定，並於98年2月17日縮刑期滿
    執行完畢。詎其不知悔改，基於意圖為自己不法之所有之竊
    盜犯意，於99年10月22日14時47分許，侵入位於高雄市○○
    區○○段650號鼎宇建設公司之房屋銷售中心之建築物內，
    著手竊取重約5 公斤之電線，適為馬士傑發現，蔡正雄遂騎
    乘車牌號碼WCF －202 號機車逃離現場而未遂。
二、案經高雄市政府警察局鼓山分局移送臺灣高雄地方法院檢察
    署檢察官偵查起訴。
    理  由
一、本件被告蔡正雄所犯為死刑、無期徒刑、最輕本刑為3 年以
    上有期徒刑以外之罪，其於審判程序中就被訴事實為有罪之
    陳述，經本院告知簡式審判程序之旨，並聽取當事人意見後
    ，認宜進行簡式審判程序，爰依刑事訴訟法第273條之1第1
    項規定，裁定進行簡式審判程序，合先敘明。又簡式審判程
    序之證據調查，依刑事訴訟法第273條之2規定，不受同法第
    159條第1項審判外陳述排除之限制，再被告對於卷內之各項
    證據亦不爭執證據能力（本院卷第15頁），故卷內所列之各
    項證據，自得作為證據，先予敘明。
二、上揭事實，業據被告於本院審理中坦承不諱，核與證人馬士
    傑、王奕歡於警詢及偵查中之證述相符（見偵卷第7至9頁、
    12至15、17、47頁）證述情節相符，並有車輛詳資料報表（
    偵卷第36頁）在卷可稽，足認被告前開任意性之自白與事實
    相符，得作為被告有罪之證據。從而，本件事證明確，被告
    犯行堪以認定，應依法論科。
三、論罪科刑：
  (一)本件被告蔡正雄行為後，刑法第321 條第1 項業於100 年1
    月26日修正公布，並於同年月28日生效施行。按行為後法律
    有變更者，適用行為時之法律，但行為後之法律有利於行為
    人者，適用最有利於行為人之法律，刑法第2 條第1 項定有
    明文。查修正前刑法第321 條第1 項規定：「犯竊盜罪而有
    左列情形之一者，處6 月以上、5 年以下有期徒刑：一、於
    夜間侵入住宅或有人居住之建築物、船艦或隱匿其內而犯之
    者。二、毀越門扇、牆垣或其他安全設備而犯之者。三、攜
    帶兇器而犯之者。四、結夥三人以上而犯之者。五、乘火災
    、水災或其他災害之際而犯之者。六、在車站或埠頭而犯之
    者」；修正後刑法第321 條第1 項則規定：「犯竊盜罪而有
    下列情形之一者，處6 月以上、5 年以下有期徒刑，得併科
    新臺幣10萬元以下罰金：一、侵入住宅或有人居住之建築物
    、船艦或隱匿其內而犯之者。二、毀越門扇、牆垣或其他安
    全設備而犯之者。三、攜帶兇器而犯之者。四、結夥三人以
    上而犯之者。五、乘火災、水災或其他災害之際而犯之者。
    六、在車站、埠頭、航空站或其他供水、陸、空公眾運輸之
    舟、車、航空機內而犯之者」，經比較新舊法之規定，新法
    法定刑除增加「得併科10萬元以下罰金」之罰金刑外，並刪
    除原第1 款「於夜間」之要件，且就第6 款增加「航空站、
    其他供水、陸、空公眾運輸之舟、車、航空機內」之要件，
    核均屬加重刑罰或擴大加重竊盜構成要件之涵攝範圍，是修
    正後刑法第321 條第1 項之規定並未較有利於行為人，自應
    適用修正前刑法第321 條第1 項之規定。
  (二)依修正前刑法第321 條第1 項第1 款之構成要件係以夜間侵
    入住宅為其加重要件，所謂「住宅」，乃指人類日常居住之
    場所而言，而稱夜間者，為日出前，日沒後（最高法院29年
    滬上字第63號判例意旨參照）。查高雄地區99年10 月22 日
    之日出時刻為05時58分，日落時刻為17時28分，此有交通部
    中央氣象局全球資訊網網頁公告99年10月22日出日落時刻表
    1 份在卷可參（院卷第19頁），是被告蔡正雄並非係於「夜
    間」侵入住宅以竊盜，自無從構成修正前刑法第321 條第2
    項、同法第321 條第1 項第1 款之夜間侵入住宅竊盜未遂罪
    之餘地，而僅應論以同法第320 條第3 項、第1 項之普通竊
    盜未遂罪。綜上，起訴書論罪法條雖有未恰，惟因起訴之基
    本事實同一，爰依法予以變更起訴法條。
  (三)核被告所為，係犯刑法第320 條第3 項、第1 項之普通竊盜
    未遂罪。被告已著手於竊盜行為之實行而未得逞，為未遂犯
    ，爰依刑法第25條第2 項規定，減輕其刑。又被告有犯罪事
    實欄所載之犯罪前科及執行情形，有臺灣高等法院被告前案
    紀錄表1 份在卷可查，其於上開有期徒刑執行完畢後5 年內
    ，故意再犯本件有期徒刑以上之罪，為累犯，應依刑法第47
    條第1 項之規定加重其刑。再被告同時有加重及減輕之情形
    ，應依法先加重後減輕之。本院審酌被告四肢健全，竟不思
    以己力賺取所需，率爾竊取他人財物，侵害他人之財產權，
    所為實屬不該，惟念其犯後已坦承犯行，態度尚可，及其犯
    罪動機、目的、手段等一切情狀，分別量處如主文所示之刑
    ，及諭知易科罰金之折算標準，以示懲儆。又本院審酌上情
    ，認被告以量處如主文所示之刑，已足以達罰當其罪之目的
    ，並令被告心生警惕之效果，檢察官求處有期徒刑7 月，稍
    嫌過重，併此敘明。
據上論斷，應依刑事訴訟法第273 條之1 第1 項、第284 條之1
、第299 條第1 項前段、第300 條，刑法第2 條第1 項前段、第
25條第2 項、第320 條第3 項、第1 項、第47條第1 項，刑法施
行法第1 條之1 ，判決如主文。
本案經檢察官王清海到庭執行職務。
中    華    民    國  100     年    7     月    11    日
                  刑事第十庭    法  官  張  震
以上正本證明與原本無異。
如不服本判決應於收受判決後10日內向本院提出上訴書狀，並應
敘述具體理由。其未敘述上訴理由者，應於上訴期間屆滿後20日
內向本院補提理由書(均須按他造當事人之人數附繕本)「切勿逕
送上級法院」。
中    華    民    國  100     年    7     月    11    日
                                書記官  邱家銘
附錄所犯法條
中華民國刑法第320條
（普通竊盜罪、竊佔罪）
意圖為自己或第三人不法之所有，而竊取他人之動產者，為竊盜
罪，處5  年以下有期徒刑、拘役或 5 百元以下罰金。
意圖為自己或第三人不法之利益，而竊佔他人之不動產者，依前
項之規定處斷。
前二項之未遂犯罰之。